臺灣臺中地方法院刑事判決　　　　　　　　　　　　　九十三年度訴字第二九二號
　　公　訴　人　臺灣臺中地方法院檢察署檢察官
　　被　　　告　丙○○
　　選任辯護人　羅豐胤律師
　　　　　　　　黃靖閔律師
右列被告因強盜等案件，經檢察官提起公訴（九十三年度偵字第三一六號），本院判
決如左：
    主  文
丙○○共同連續竊盜，處有期徒刑陸月，扣案鑰匙壹支沒收；又意圖為自己不法之所
有，攜帶兇器，搶奪他人之動產未遂，因脫免逮捕，而當場施以強暴，處有期徒刑參
年捌月。應執行有期徒刑肆年，扣案鑰匙壹支沒收。
    事  實
一、丙○○與甲○○（俟到案後另行審結）共同基於意圖為自己不法所有之概括犯意
    聯絡，先於民國九十二年十二月十五日上午十時許，在臺中縣龍井鄉○○村○○
    路自強市場內，以由甲○○在旁把風，由丙○○持其所有之鑰匙一支下手行竊之
    方式，共同竊取丁○○所有車牌號碼為ＵＤＤ─○五九號之輕型機車一輛，得手
    後供丙○○與甲○○做為代步之用。嗣因上開輕型機車汽油用罄，丙○○與甲○○二人乃將該輛機車棄置於臺中縣龍井鄉○○○路○段東巷一三五號前，並於同
    日十四時許，在臺中縣龍井鄉山腳村老人會館外，再以由甲○○在旁把風，由丙○○持其所有上開鑰匙一支下手行竊之方式，共同竊取乙○○所有車牌號碼為Ｌ
    ＡＡ─五五三號之重型機車一輛（內有乙○○所有供農作用之鐮刀一支），得手
    後做為二人代步之用。嗣因甲○○提議搶奪路人皮包，經丙○○應允後，二人乃
    另行共同基於意圖為自己不法所有之犯意聯絡，由甲○○騎乘前開竊得之ＬＡＡ
    ─五五三號重型機車後載丙○○，由丙○○負責手持上揭乙○○所有客觀上足供
    兇器使用之鐮刀一支，沿臺中縣沙鹿鎮○○路行駛，於同日十四時三十五分許，
    行經臺中縣沙鹿鎮○○路二五○號前，見鍾玉雲與其胞姐鍾玉英行走在前方，二
    人即共同乘鍾玉雲不備之際，由甲○○將機車騎至鍾玉雲身旁，由坐於機車後座
    左手持上開鐮刀之丙○○以右手下手搶奪鍾玉雲提於左手腕上之皮包一個，因鍾
    玉雲警覺捉住皮包不放，致甲○○、丙○○二人所騎乘之機車重心不穩傾倒，始
    未得逞，又甲○○及丙○○扶正機車欲逃離現場之際，因鍾玉英為恐丙○○逃逸
    而以手緊捉正跨上機車後座之丙○○衣服不放，丙○○為脫免逮捕，竟微轉身體
    並以右手及手持鐮刀之左手，一起用力向後甩開鍾玉英，而打到鍾玉英手部（未
    成傷），並因甲○○正加油騎動機車，鍾玉英乃放手任由丙○○、甲○○二人離
    去。嗣經警接獲報案透過勤務中心通報，臺中縣警察局清水分局明秀派出所巡邏
    員警發現丙○○、甲○○二人所騎乘機車，乃予以追捕，旋因丙○○及甲○○二
    人所騎乘之機車逃逸至臺中縣沙鹿鎮○○路與屏西路口附近時與警車發生碰撞而
    跌倒在地，丙○○乃又徒步繼續逃逸，惟仍為警在臺中縣沙鹿鎮○○路與屏西路
    口附近逮捕，並扣得上開鑰匙及鐮刀各一支。
二、案經臺中縣警察局清水分局報告臺灣臺中地方法院檢察署檢察官偵查起訴。
    理  由
一、訊據被告丙○○對於右揭事實坦承不諱，核與共同被告甲○○於警詢及偵查中供
    述、證人即告訴人乙○○於警詢及偵審中、證人丁○○於警詢及偵查中、證人鍾
    玉雲於警詢及偵審中、證人戊○○於警詢及偵查中、證人鍾玉英於審理中證述情
    節相符，並有現場圖二份、照片二十一張及贓物認領保管收據二張在卷可稽，復
    有扣案之鑰匙及鐮刀各一支可資佐證，足認被告丙○○自白確與事實相符，足堪
    採信。綜上所述，本案事證明確，被告丙○○犯行堪以認定。
二、按刑法第三百二十九條準強盜罪所稱之強暴行為，係指直接對人之身體所實施之
    有形力而言，並不以使被害人不能抗拒或受傷為必要（最高法院九十一年臺上字
    第三七四六號、八十九年臺上字第一三二二號判決意旨參照）。且刑法第三百二
    十九條之以強盜論，即以強盜罪相當條文處罰之意，並非專以第三百二十八條第
    一項之強盜論，故第三百三十條所謂犯強盜罪，不僅指自始犯強盜罪者而言，即
    依第三百二十九條以強盜論者，亦包括之，如此項準強盜有第三百二十一條第一
    項各款情形之一，自應依第三百三十條論處，最高法院四十二年度臺上字第五二
    三號著有判例可資參照。本件被告丙○○下手搶奪鍾玉雲財物未遂後，為脫免逮
    捕，而當場以右手及手持鐮刀之左手，一起用力向後甩開鍾玉英，打到鍾玉英手
    部，自屬直接對鍾玉英之身體實施強暴之行為，是核被告右揭二次竊盜行為，均
    係犯刑法第三百二十條第一項之竊盜罪；其右述攜帶兇器下手搶奪未遂，為脫免
    逮捕，而當場施強暴之行為，係犯刑法第三百二十九條之準強盜罪而有同法第三
    百二十一條第一項第三款之情形，應論以刑法第三百三十條第二項、第一項之加
    重準強盜未遂罪。檢察官誤認被告丙○○右揭搶奪未遂，因脫免逮捕，而當場施
    以強暴之行為，係犯刑法第三百二十九條、第三百二十八條第四項、第一項之準
    強盜未遂罪嫌云云，尚有未合，惟其起訴之社會基本事實既屬同一，本院即應予
    審理，並變更起訴法條。又被告丙○○與甲○○二人，就右揭二次竊盜犯行及搶
    奪行為間，具有犯意之聯絡與行為之分擔，均為共同正犯，且查，被告丙○○係
    於下手搶奪未遂後，於跨上機車後座之際，因突遭鍾玉英以手拉住，被告丙○○
    始為脫免逮捕，而當場對鍾玉英施以上開強暴行為，已如前述，則被告丙○○此
    部分行為，既係於下手搶奪未遂後所臨時發生，且為被告丙○○一人單獨起意所
    為，即難認共同被告甲○○就被告丙○○此部分臨時發生之行為，亦有犯意之聯
    絡與行為之分擔，因此尚難認共同被告甲○○就被告丙○○所犯加重準強盜未遂
    罪行部分亦屬共同正犯，附此敘明。又被告丙○○已著手於加重準強盜犯行之實
    行而不遂，為未遂犯，應依刑法第二十六條前段之規定，按既遂犯之刑度減輕其
    刑。再被告丙○○先後二次竊盜犯行，時間緊接，觸犯構成要件相同之罪名，顯
    係基於概括之犯意反覆為之，為連續犯，應依刑法第五十六條規定論以一罪，並
    加重其刑。被告丙○○所犯連續竊盜罪及加重準強盜未遂罪二罪間，犯意各別，
    行為互殊，應予分論併罰。爰審酌被告丙○○行為時已年滿二十一歲，不思以正
    當方法賺取金錢，竟圖不勞而獲，而為本案竊盜及加重準強盜未遂犯行、其犯罪
    之動機、目的、手段、所竊得之財物分別為輕型機車及重型機車各一輛，均已經
    車主領回、其攜帶兇器下手搶奪行走於路旁之婦女鍾玉雲財物未遂後，竟為脫免
    逮捕而對鍾玉英施以強暴行為，復於遭警發現行蹤後，猶騎乘機車逃避追捕，對
    社會治安所造成之危害不輕、其犯罪後已賠償新臺幣（下同）三千六百元及六千
    元予鍾玉英及鍾玉雲，與鍾玉英及鍾玉雲二人達成和解，業據鍾玉英及鍾玉雲二
    人分別於審理中陳明在卷，並有和解書一份在卷可稽及其尚知坦承犯行之態度等
    一切情狀，就其所犯上開二罪，分別量處如主文所示之刑，並定其應執行之刑。
    扣案之鑰匙一支，係被告丙○○所有供犯竊盜罪所用之物，業據被告陳宏於本院
    審理中供明在卷，爰依刑法第三十八條第一項第二款規定，予以宣告沒收。至扣
    案之鐮刀一支，雖係被告丙○○供犯加重準強盜未遂罪所用之物，惟係被害人乙○○所有，業據被告丙○○供明在卷，並經乙○○於審理中陳明屬實，自不得予
    以宣告沒收，附此指明。
據上論斷，應依刑事訴訟法第二百九十九條第一項前段、第三百條，刑法二十八條、
第五十六條、第三百二十條第一項、第三百二十九條、第三百三十條第一項、第二項
、第二十六條前段、第五十一條第五款、第三十八條第一項第二款，判決如主文。
中      華      民      國    九十三    年      四      月     二十     日
      臺灣臺中地方法院刑事第十庭
                                  審判長法  官  郭  瑞  祥
                                        法  官  蔡  建  興
                                        法  官  江  奇  峰
右正本證明與原本無異。
如不服本判決，應於送達後十日內向本院提出上訴狀（須附繕本），上訴於臺灣高等
法院臺中分院。
                                        書記官
中      華      民      國    九十三    年      四      月     二十     日
附錄本案論罪科刑法條全文：
刑法第三百二十九條
竊盜或搶奪，因防護贓物、脫免逮捕或湮滅罪證，而當場施以強暴、脅迫者、以強盜
論。
第三百三十條：
犯強盜罪而有第三百二十一條第一項各款情形之一者，處七年以上有期徒刑。
前項之未遂犯罰之。
刑法第三百二十一條第一項第三款：
犯竊盜罪而有左列情形之一者，處六月以上、五年以下有期徒刑：
三  攜帶兇器而犯之者。
第三百二十條第一項：
意圖為自己或第三人不法之所有，而竊取他人之動產者，為竊盜罪，處五年以下有期
徒刑、拘役或五百元以下罰金。
